【裁判字號】    98,交聲,1141
【裁判日期】    980730
【裁判案由】    聲明異議
【裁判全文】
臺灣彰化地方法院交通事件裁定        98年度交聲字第1141號
原處分機關    交通部公路總局臺中區監理所彰化監理站
異  議  人
即受處分人    葉淑忻
      （原名乙○○）
                      號
上列異議人因違反道路交通管理處罰條例案件，對於交通部公路
總局臺中區監理所彰化監理站民國97年5月13日所為之裁決書（
彰監四字第裁64－ＩＡ0000000號）聲明異議，本院裁定如下：
    主  文
原處分撤銷。
葉淑忻（原名乙○○）汽車駕駛人，行經有燈光號誌管制之交岔
路口闖紅燈，處罰鍰新臺幣貳仟柒佰元。
    理  由
一、原處分意旨略以：異議人葉淑忻（原名乙○○，於民國96年
    3月15改名）於96年10月5日21時許，駕駛車牌號碼5526－Ｌ
    Ｆ號自用小客車，行經彰化縣花壇鄉台一線中，有駕車行經
    有燈光號誌管制之交岔路口闖紅燈之情形，爰依道路交通管
    理處罰條例第53條第1項規定，裁處罰鍰新臺幣（下同）540
    0元。且本裁決已於97年5月19日（移送書誤載為同年、月17
    日）寄存送達予異議人，異議人卻遲至98年7月10日始向本
    站聲明異議，已逾得聲明異議之期間等語。
二、聲明異議意旨略以：伊於96年1月2日與前夫因離婚而搬離原
    彰化縣彰化市○○路237巷75弄10號之戶籍地，暫借住在彰
    化縣員林鎮友人住處，因一時未能遷移戶籍，致未能收到舉
    發通知單，且前夫亦未告知有寄存通知，所以不知違規情形
    ，非故意不繳納，如今卻遭監理站加重處罰，請重新審議，
    請求低罰等語。
三、按汽車駕駛人，行經有燈光號誌管制之交岔路口闖紅燈，處
    1800元以上5400元以下罰鍰，此道路交通管理處罰條例第53
    條第1項定有明文。次按行為人有違反道路交通管理處罰條
    例之情形者，主管人員應填製舉發違反道路交通管理事件通
    知單，並於被通知人欄予以勾記，逕行舉發者，應按已查明
    之資料填註車牌號碼、車輛種類、車主姓名及地址，並於通
    知單上方空白處加註逕行舉發之文字後，由舉發機關送達被
    通知人，違反道路交通管理事件統一裁罰基準及處理細則第
    11條第1項第4款定有明文。又同細則第44條第1項另規定違
    反道路交通管理事件行為人，未依規定自動繳納罰鍰，或未
    依規定到案聽候裁決，處罰機關應依基準表於通知單送達且
    逾越應到案期限60日之3個月內，逕行裁決之。又按處理違
    反道路交通管理事件，有關文書送達之程序，依行政程序法
    之規定。送達，於應受送達人之住居所、事務所或營業所為
    之。於應送達處所不獲會晤應受送達人時，得將文書付與有
    辨別事理能力之同居人、受僱人或應送達處所之接收郵件人
    員。送達，不能依前2條規定為之者，得將文書寄存送達地
    之地方自治或警察機關，並作送達通知書兩份，一份黏貼於
    應受送達人住居所、事務所、營業所或其就業處所門首，另
    一份交由鄰居轉交或置於該送達處所信箱或其他適當位置，
    以為送達。前項情形，由郵政機關為送達者，得將文書寄存
    於送達地之郵政機關。寄存機關自收受寄存文書之日起，應
    保存3個月。違反道路交通管理事件統一裁罰基準及處理細
    則第5條、行政程序法第72條第1項前段、第73條第1項、第
    74條分別定有明文。
四、經查，本件異議人於96年10月5日21時許，駕駛車牌號碼552
    6－ＬＦ號自用小客車，行經彰化縣花壇鄉台一線中，有行
    經有燈光號誌管制之交岔路口闖紅燈之情形，為異議人所不
    爭執，當屬真實。
五、然查本件違規事實，經舉發機關填製舉發通知單逕行舉發，
    並載明應到案日期為96年11月22日後，將該舉發違規通知單
    交由郵政機關送達異議人之戶籍地即彰化縣彰化市○○路23
    7巷75弄10號後，因郵政機關人員投遞均未獲會晤異議人本
    人，復無有辨別事理能力之同居人或受僱人得以交付，乃將
    該舉發通知單寄存在異議人戶籍地之郵政機關「彰化光復路
    郵局」，然異議人表示其當時已離婚，並未住該址，且其前
    夫也未曾告知其有前述通知之事實，此據證人即異議人之子
    甲○○到庭證述明確。是依上情，本件違規之舉發通知單並
    不足認定有合法寄存送達，故異議人以其未收到前開通知單
    為由聲明異議，請求改裁較低之罰鍰，以維其權利，應為可
    採。是本件聲明異議為有理由，應由本院將原處分予以撤銷
    ，另就異議人前開違規行為，改依道路交通管理處罰條例第
    53條第1項及違反道路交通管理事件統一裁罰基準表之規定
    ，裁處如主文第2項所示之處分，以資適法。
六、依道路交通管理處罰條例第87條第2項，道路交通案件處理
    辦法第20條，裁定如主文。
中    華    民    國    98    年    7     月    30    日
                  交通法庭法  官  葛永輝
以上正本證明與原本無異。
如不服本裁定，應於裁定送達後5日內向本院提出抗告狀 (須附
繕本)。
中    華    民    國    98    年    7     月    30    日
                          書記官  吳曉玟


司法院資訊處製作；財團法人民間司法改革基金會備份。
